臺灣宜蘭地方法院民事裁定
111年度消債更字第31號
聲  請  人
即  債務人  孔慶駿  
代  理  人  徐嘉明律師
相  對  人
即  債權人  國泰世華商業銀行股份有限公司   

法定代理人  郭明鑑  


相  對  人
即  債權人  遠東國際商業銀行股份有限公司 

法定代理人  周添財  


相  對  人
即  債權人  玉山商業銀行股份有限公司 


法定代理人  黃男州  
代  理  人  林慧琪  
相  對  人
即  債權人  中國信託商業銀行股份有限公司


法定代理人  利明献  


相  對  人
即  債權人  永瓚開發建設股份有限公司

法定代理人  呂豫文  


上列聲請人即債務人因消費者債務清理事件聲請更生，本院裁定
如下：
    主  文
債務人甲○○自民國一百一十一年九月二十一日下午五時起開始更
生程序。
命司法事務官進行本件更生程序。
    理  由
一、按債務人對於金融機構負債務者，在聲請更生或清算前，應
    向最大債權金融機構請求協商債務清償方案，或向其住、居
    所地之法院或鄉、鎮、市、區調解委員會聲請債務清理之調
    解，消費者債務清理條例第151條第1項定有明文。次按，債
    務人不能清償債務或有不能清償之虞，且無擔保或無優先權
    之本金及利息債務總額未逾新臺幣（下同）1,200萬元者，
    於法院裁定開始清算程序或宣告破產前，得向法院聲請更生
    ，觀諸同條例第3條、第42條第1項規定自明。又法院開始更
    生程序之裁定，應載明其年、月、日、時，並即時發生效力
    。法院開始更生或清算程序後，得命司法事務官進行更生或
    清算程序，必要時得選任律師、會計師或其他適當之自然人
    或法人一人為監督人或管理人，復為同條例第45條第1項、
    第16條所明定。
二、聲請意旨略以：聲請人即債務人甲○○有不能清償債務之虞，
    前已向本院聲請債務清理之調解，惟聲請人無力負擔債權人
    提出之清償條件，故調解不成立，聲請人無擔保或無優先權
    之本金及利息債務總額未逾1,200萬元，復未經法院裁定開
    始清算程序或宣告破產，爰聲請更生等語。
三、經查：
  ㈠聲請人以其有不能清償債務情事，向本院聲請消費者債務清
    理前置調解，經本院以111年度司消債調字第36號聲請調解
    事件受理在案，因雙方就還款條件無法達成協議，致於民國
    111年5月31日調解不成立等情，業據提出本院調解不成立證
    明書影本為證，復經本院依職權調取本院111年度司消債調
    字第36號全卷核閱無誤，自堪信為真實。故聲請人已踐行向
    最大債權金融機構請求協商債務清償方案之程序，始向本院
    提出更生之聲請，於程序上即無不合之處。是以，本院自應
    綜合聲請人目前全部收支及財產狀況，評估其是否已達不能
    維持符合人性尊嚴之最低生活條件，而有「不能清償債務或
    有不能清償之虞」之情形。
  ㈡依聲請人提出之債權人清冊所載，其負債務總金額為2,044,5
    43元。然經本院於111年7月28日向各該債權人查詢關於聲請
    人目前積欠債務總額結果，計算至111年8月15日為止，包含
    本金、利息、違約金在內之無擔保或無優先權債務總額為2,
    072,500元（國泰世華商業銀行股份有限公司386,143元、遠
    東國際商業銀行股份有限公司698,646元、玉山商業銀行股
    份有限公司567,780元、中國信託商業銀行股份有限公司293
    ,364元、永瓚開發建設股份有限公司126,567元），雖與聲
    請人提出清冊所載之債權金額有所出入，惟其總額仍未逾1,
    200萬元。從而，聲請人無擔保或無優先權之債務總額既未
    逾1,200萬元，則其向本院聲請更生，於法尚無不合。
  ㈢聲請人主張其自110年2月迄今任職於樺呈企業社，每月薪資
    約為26,000元等情，且另每月領有低收補助9,160元、租屋
    補助3,600元及家扶補助3,400元等情，有在職證明書、宜蘭
    縣冬山鄉低收入戶證明書、郵政存簿儲金簿內頁影本等件在
    卷足憑，是以42,160元（計算式；26,000元＋9,160元＋3,600
    元＋3,400元＝42,160元）作為核算聲請人目前每月償債能力
    之依據，應屬適當。
　㈣按債務人必要生活費用，以最近1年衛生福利部或直轄市政府
    所公告當地區每人每月最低生活費1.2倍定之；受扶養者之
    必要生活費用，準用第一項規定計算基準數額，並依債務人
    依法應負擔扶養義務之比例認定之；前二項情形，債務人釋
    明更生期間無須負擔必要生活費用一部或全部者，於該範圍
    內，不受最低數額限制；債務人證明確有必要支出者，不受
    最高數額及應負擔比例之限制；債務人聲請更生或清算時所
    提財產及收入狀況說明書，其表明每月必要支出之數額，與
    本條例第64條之2第1項、第2項規定之認定標準相符者，毋
    庸記載原因、種類及提出證明文件，消費者債務清理條例第
    64條之2第1項、第2項、第3項、消費者債務清理條例施行細
    則第21條之1第3項定有明文。查聲請人僅陳明每月必要生活
    費用為17,076元，而未明列各項支出之數額、原因及種類，
    亦未就上開支出提出相關單據，然本院審酌此金額相當於行
    政院衛生福利部公告之111年度臺灣省平均每人每月生活之
    最低生活費14,230元之1.2倍即17,076元，是以該金額為聲
    請人個人每月必要生活費用，尚屬合理。至對於未成年子女
    之權利義務，由父母共同行使或負擔；父母對於未成年子女
    之扶養義務，不因結婚經撤銷或離婚而受影響，民法第1084
    條第2項、第1089條第1項、第1116條之2分別定有明文。是
    以，夫妻雙方雖已離婚且約定未成年子女之權利義務行使與
    負擔皆由當事人之一方任之，惟他方與未成年子女之身分關
    係並不因此受影響，仍應負擔對未成年子女之扶養義務，且
    不因當事人一方之經濟能力足使未成年子女獲得滿足而使他
    方免除共同保護教養義務。聲請人主張其已離婚，每月需負
    擔其2名未成年子女扶養費17,076元部分，本院衡以聲請人
    之長女孔○恩係98年3月生，現年13歲、三子孔○裕係95年8月
    24日，現年16歲，均為未成年人，且名下均無財產及所得，
    有戶籍謄本、全國財產稅總歸戶財產查詢單及110年度綜合
    所得稅各類所得資料清單在卷可按，並有受聲請人扶養之必
    要。而上開扶養義務應由聲請人及其子女之生母共同負擔，
    是依消費者債務清理條例第64條之2第2項規定，審酌聲請人
    之長女、三子現居於宜蘭縣，堪認其目前每月生活必要費用
    ，應以行政院衛生福利部所公告之111年度宜蘭縣平均每人
    每月生活之最低生活費14,230元之1.2倍即17,076元為計算
    ，聲請人應負擔之扶養費應以17,076元（計算式：14,230×1
    .2×1/2×2＝17,076元）範圍內為適當，是聲請人主張其2名未
    成年子女扶養費17,076元，未逾上開金額，應屬合理。至聲
    請人主張每月需支出母親之扶養費4,269元等語，然按受扶
    養權利者，以不能維持生活而無謀生能力者為限；前項無謀
    生能力之限制，於直系血親尊親屬，不適用之，民法第1117
    條定有明文，是直系血親尊親屬，依民法第1117條規定，如
    能以自己財產維持生活者，自無受扶養之權利。易言之，直
    系血親尊親屬受扶養之權利，仍應受不能維持生活之限制。
    本院衡以聲請人之母親，雖係為42年次，年紀甚長，已逾勞
    工退休年齡等情，有戶籍謄本在卷可稽（見本院卷第51頁）
    ，然聲請人並未提出母親之財產所得資料、是否領取勞保老
    年給付或其他補助供本院審酌，是聲請人此部分主張無從對
    其為有利之認定，應予剔除。準此，聲請人每月必要支出金
    額為34,152元（計算式：17,076元＋17,076元＝34,152元）。
    　
  ㈤經核聲請人現每月所得收入為42,160元，扣除其必要支出34,
    152元後，所剩之餘額為8,008元（計算式：42,160元－34,15
    2元＝8,008元），且其名下別無其他財產，是聲請人顯確無
    法依最大債權人遠東國際商業銀行股份有限公司於本院111
    年度司消債調字第36號更生事件所提供之還款條件即分180
    期、零利率、每期還款10,736元予以履行。復參以債權人陳
    報之債權總額已達2,072,500元，以聲請人目前每月所得餘
    額8,008元，縱不計未來累積之利息及違約金，尚須21年餘
    始可清償完畢，遑論其債權人除財團法人金融聯合信用中心
    債務清理前置協商專用債權人名冊記載之金融機構外，尚對
    永瓚開發建設股份有限公司負有債務，衡量聲請人將來尚具
    謀生能力之期間、其收入之多寡及必要生活費用之用度等節
    ，堪認已具有不能清償債務之情事，而有藉助更生制度調整
    其與債權人間之權利義務關係，重建經濟生活之必要，與消
    債條例第3條規定之要件，亦無不合。
四、綜上所述，本件聲請人為一般消費者，未從事營業活動，依
    其全部收支及財產狀況，有不能清償債務之情事，而其所負
    無擔保或無優先權之債務總額未逾1,200萬元，且未經法院
    裁定開始清算程序或宣告破產，復無消費者債務清理條例第
    6條第3項、第8條或第46條各款所定駁回更生聲請之事由存
    在，則聲請人聲請更生，依法尚無不符，應予准許，並依消
    費者債務清理條例第16條第1項前段之規定，命由司法事務
    官進行本件更生程序。
五、依消費者債務清理條例第11條第1項、第45條第1項、第16條
    第1項前段，裁定如主文。
中　　華　　民　　國　　111 　年　　9 　　月　　21　　日
                  民事庭  法  官  張淑華
以上正本係照原本作成。
本裁定不得抗告。
中　　華　　民　　國　　111 　年　　9 　　月　　21　　日
                          書記官  陳建宇